臺灣高等法院民事判決　　　　　　　　　　　　　　九十三年度上易字第一一二號
　　上　訴　人　甲○○
　　被 上訴 人　乙○○
右當事人間請求侵權行為損害賠償事件，上訴人對於中華民國九十二年十二月二十四
日臺灣臺北地方法院九十二年度訴字第二六六○號判決提起上訴，經本院於九十三年
四月七日言詞辯論終結，判決如左：
    主      文
原判決命上訴人給付逾新台幣貳拾玖萬玖仟陸佰柒拾柒元本息部分及該部分假執行之
宣告暨訴訟費用之裁判均廢棄。
右廢棄部分，被上訴人在第一審之訴及假執行之聲請均駁回。
其餘上訴駁回。
第一、二審訴訟費用由上訴人負擔百分之四十，餘由被上訴人負擔。
    事      實
甲、上訴人方面：
壹、聲明：
（一）原判決不利於上訴人部分廢棄。
（二）右廢棄部分，被上訴人在第一審之訴駁回。
貳、陳述：除與原判決記載相同者，茲引用之外，並補稱：
    上訴人現仍半工半讀，月薪僅二萬二千元，且依兩造社會資歷背景，及被上訴人
    就本件事故與有過失，原審判命伊應負擔之金額，伊無法負擔。
乙、被上訴人方面：
壹、聲明：上訴駁回。
貳、陳述：除與原判決記載相同者，茲引用之外，並補稱：
    被上訴人復建期間長達二年，受有非一般人所能體會之痛苦，且現仍未痊癒，尚
    需支出醫藥費及其他額外開支，惟上訴人迄今未支付任何費用，伊亦未獲汽車強
    制責任險理賠，其爭執慰撫金過高，顯不足採。
參、證據：除援用第一審所提立證方法外，補提醫藥費單據八紙為證。
    理      由
一、被上訴人起訴主張：上訴人於民國（下同）九十一年三月二十日上午十時四十五
    分許，駕駛車牌號碼七Ｂ─一四二九號自用小客車，行經台北市○○○路○段一
    三七巷四弄十四號前，因未注意路邊往來行人，不慎輾壓正於同路段為環保清潔
    工作之伊，致伊受有左足第二、三、四、五蹠骨骨折之傷害，又伊自認與有過失
    ，惟比例應由法院認定，爰依侵權行為法律關係，請求被上訴人給付七十五萬四
    千六百八十五元及自起訴狀繕本送達翌日起至清償日止按年息百分之五計算之利
    息等語。（按原審判命上訴人應給付被上訴人三十三萬五千五百零三元本息，而
    駁回其餘之請求，被上訴人就其敗訴部分未據聲明不服，已告確定）
二、上訴人則以：承認在上開時地發生車禍，造成被上訴人左足受傷，但被上訴人就
    車禍之發生與有過失，應負擔百分之五十之過失責任，至於被上訴人所列舉之賠
    償金額，其中醫療費用應扣除非必要費用之伙食費及證書費用，伊願給付被上訴
    人七千七百七十四元。又依醫療收據判斷，被上訴人不須修養長達一年，伊願給
    付被上訴人七個月薪資十四萬六千九百五十五元之工作損失。至被上訴人所列交
    通費有虛報，伊僅願給付五千二百六十六元。本件被上訴人僅左腳受傷，尚非殘
    障，被上訴人請求之慰撫金過高等語，資為抗辯。
三、本件經原審依民事訴訟法第二百七十條之一第一項第三款規定，整理並協議簡化
    爭點及不爭執之點，兩造同意就原審於九十二年十二月三日言詞辯論程序中所簡
    化之爭點如下：
甲、兩造不爭之事實：
（一）上訴人自認於前開時地駕車發生車禍，致被上訴人左足受傷（見原審卷第一五
      三頁）。
（二）被上訴人就車禍之發生自認與有過失（見原審卷第一七○頁）。
乙、兩造爭執之事實：
（一）被上訴人請求醫藥費一萬四千九百五十四元，扣除上訴人自認之七千七百七十
      四元外，其餘伙食費一千九百二十元、証書費一千三百五十元，復健費七千七
      百七十四元有所執爭執。
（二）被上訴人請求十個月之工作損失二十二萬三千九百三十一元，扣除上訴人自認
      之七個月十四萬六千九百五十五元外，其餘是否相當。
（三）被上訴人請求交通費一萬五千八百元中，扣除上訴人自認五千二百六十六元外
      ，其餘舉証是否充足。
（四）被上訴人請求慰撫金五十萬元，是否過高。
（五）被上訴人與有過失之比例應為若干？
四、按因故意或過失不法侵害他人之權利者，負損害賠償責任。不法侵害他人之身體
    或健康者，對於被害人因此喪失或減少勞動能力或增加生活上之需要時，應負損
    害賠償責任，不法侵害他人之身體、健康、名譽、自由、信用、隱私、貞操，或
    不法侵害他人人格法益而情節重大者，被害人雖非財產上之損害，亦得請求賠償
    相當之金額，民法第一百八十四條第一項前段、一百九十三條第一項、第一百九
    十五條第一項前段定有明文。被上訴人既因過失傷害行為，致上訴人受有左足蹠
    骨折之傷害，依前開規定，自應賠償上訴人財產及非財產之損害，茲就被上訴人
    請求賠償之金額，分述如下：
（一）醫藥費部分：
    經查被上訴人原主張支出醫藥費（扣除健保支出）一萬三千一百六十四元部分，
    固據其提出國軍松山醫院收據共計八十五紙為証（見原審卷第三四至一一八頁）
    ，惟依據被上訴人所提出上開八十五紙收據核算其總金額實為一萬三千二百三十
    四元，其中收據號碼0000000000號一百七十元部分重覆（見原審卷第
    五九頁），而証書費一千三百五十元部分，非屬醫療費用，應予剔除外，其餘一
    萬一千七百十四元均屬醫療上所必要之支出（計算方法00000-000- 0000=11714
    ），應予准許。至於被上訴人在原審追加主張醫療費一千七百九十元部分，經核
    其僅提出國軍松山醫院收據三紙共計五百四十元為証（見原審卷第一五八至一六
    ○頁），故逾五百四十元部分之醫療費之請求，因無具體事証可資証明，尚不足
    採，至上訴人辯稱伙食費，復健費不應計入云云，惟查伙食費乃被上訴人因傷住
    院期間之必要支出，復健費亦係被上訴人因車禍受傷骨折後所生之必要醫療費用
    ，此部分上訴人之辯解殊非可採，故被上訴人請求之醫藥費在一萬二千二百五十
    四元範圍內（詳如附表），應予准許，逾此部分之請求則不應准許。
（二）工作損失部分：
　　被上訴人主張其自車禍受傷後，直至九十二年二月十一日起始再行工作，並提出
  　台北市政府環境保護局松山區清潔隊之証明一紙，國軍松山醫院附設民眾診療服
    務診斷處證明書一紙為証（見原審卷第一三五頁、原審九十一年交附民第二四二
    號卷第七、八頁），惟查，依國軍松山醫院附設民眾診療服務診斷處證明書之記
    載，被上訴人復健之時間自九十一年六月起約半年之時間，足見被上訴人主張喪
    失工作能力之期間至九十一年十二月底即為已足。雖被上訴人上班時間超出醫師
    證明修養期間外之時間，但就此部分被上訴人並未舉証以資証明，尚不足採，故
    其工作損失自應以被上訴人自九十一年三月二十日算至同年十二月三十一日止。
    查被上訴人年收入為二十五萬一千九百二十三元，有扣繳憑單（前開卷第三八頁
    ）在卷可證，復為上訴人所不爭執，則被上訴人之月收入應為二萬零九百九十四
    元（元以下四捨五入），是被上訴人之工作損失應為七個月又十天即十五萬三千
    九百五十六元（計算方式為20994×7＋20994×1/3＝153956元 )，逾此部分之請
    求，不應准許。
（三）交通費部分：
　　被上訴人主張其因傷增加之交通費支出，固據其提出計程車費用明細如原審附表
  　附表所示，惟其中如附表備註欄所載無診斷或收據證明者，該日之車資自難認係
    被上訴人就醫所乘坐，又有同一日開具二紙收據者，其中第二紙收據自非可認為
    就醫所乘坐。另收據上載明車資六百元之部分，經證人陳祖勳證述「我另外載她
    去律師那裡才有六佰元」等語，足見被上訴人乘坐計程車就醫費用逾二百元以外
    之部分，尚難認係上訴人侵權行為所致之必要花費，故上訴人此部分之請求以一
    萬一千九百元為有理由（如原審判決附表所示）。
（四）慰藉金部分：
    經查，被上訴人因本件車禍受有左足二、三、四、五蹠骨骨折，此有診斷証明書
    足參，肉體、精神上自受有痛苦，本院斟酌被上訴人現年五十二歲，擔任台北市
    政府之環境清潔人員，有不動產、有子女二名，均已成年；上訴人現年二十三歲
    ，白天開車送貨，月薪二萬二千元，晚上在光武技術學院唸書，兩造之身分、地
    位等實際狀況，認被上訴人請求慰藉金以二十五萬元為適當，逾此部分之請求，
    不應准許。
五、按損害之發生或擴大，被害人與有過失者，法院得減輕賠償金額或免除之，民法
    第二百十七條第一項定有明文，經查，本件發生車禍之巷道甚為狹窄，而上訴人
    並自承於車禍發生前已看到被上訴人，其車速僅五至十公里，顯然並未快速行駛
    ，且以當時車輛係直線前進，前後輪之軌跡應接近直線，則以上訴人之車輛前輪
    並未輾壓被上訴人之左足，而在其前輪慢速通過被上訴人，後輪竟輾壓至被上訴
    人左足，並參以被上訴人在原審刑事庭言詞辯論時所稱「被撞到前我是正背對著
    被告的汽車，一直到腳被壓到後，有一點側對著被告的汽車，然後倒下去」（見
    原審九十一年度交易字第二七一號卷九十二年二月十八日審判筆錄），顯然被上
    訴人在車輛慢速經過其身旁時確有移動其身體左足致生本件車禍，應堪認定，被
    上訴人既為清潔人員，平日以打掃街道馬路為其工作內容，自應注意往來車輛之
    動向，其在上訴人之車輛慢速通過其身旁時，本應停止身體動作以免遭危險，竟
    疏未注意，則其對本件車禍及傷害之發生，顯有過失甚明，被上訴人亦自認就車
    禍之發生與有過失在卷，本院審酌兩造之疏失程度，認上訴人為肇事主因，其過
    失責任為百分之七十，被上訴人為肇事次因，其過失責任為百分之三十，從而，
    被上訴人得請求上訴人賠償之金額應為二十九萬九千六百七十七元（計算方式為
    （12254＋11900＋153956＋250000）×0.7＝ 299677元），被上訴人逾此部分之
    請求，不應准許。
六、綜上，被上訴人請求上訴人給付二十九萬九千六百七十七元及自起訴狀繕本送達
    翌日即九十一年十一月二十六日起至清償日止按年息百分之五計算之利息，應予
    准許，逾此部分之請求不應准許，原審判決就超過二十九萬九千六百七十七元本
    息部分，所為上訴人敗訴之判決，尚有未洽，上訴意旨指摘原判決不當，求予廢
    棄改判為有理由，至於原審就前開應予准許部分所為上訴人敗訴之判決，並無不
    當，此部分上訴意旨指摘原判決不當，求予廢棄改判為無理由。
七、本件事證已臻明確，兩造其餘攻擊防禦方法及未經援用之舉証，經本院逐一審酌
    後認與判決結果不生影響，爰不一一論述，併此敘明。
據上論結，本件上訴為一部有理由、一部無理由，依民事訴訟法第四百四十九條第一
項、四百五十條、第七十九條但書，判決如主文。
中　　　華　　　民　　　國　　九十三　　年　　　四　　　月　　 十四 　　日
                                民事第九庭
                                    審判長法  官  李  瓊  蔭
                                          法  官  楊  豐  卿
                                          法  官  張      蘭
正本係照原本作成。
不得上訴。
中　　　華　　　民　　　國　　九十三　　年　　　四　　　月　　 十四 　　日
　　　　　　　　　　　　　　　　　　　　　書記官  應  瑞  霞
